【裁判字號】    99,易,2202
【裁判日期】    991103
【裁判案由】    妨害公務
【裁判全文】
臺灣臺中地方法院刑事判決              99年度易字第2202號
公  訴  人  臺灣臺中地方法院檢察署檢察官
被      告  甲○○
上列被告因妨害公務案件，經檢察官提起公訴（99年度偵字第12
308號），本院判決如下：
    主  文
甲○○於公務員依法執行職務時，當場侮辱，處拘役貳拾日，如
易科罰金，以新臺幣壹仟元折算壹日；又對於公務員依法執行職
務時，施強暴，處拘役肆拾日，如易科罰金，以新臺幣壹仟元折
算壹日。應執行拘役伍拾日，如易科罰金，以新臺幣壹仟元折算
壹日。
    事  實
一、甲○○因承租位在臺中市○區○○路356號聯欣飯店之801室
    ，未按期繳付租金，經聯欣飯店管理員林明宏於民國99年5
    月13日下午2時10分許，向甲○○催討租金，雙方發生口角
    ，林明宏乃報警處理，臺中市警察局第二分局育才派出所接
    獲通報後，即派遣員警陳柏良、廖瑞麟前往聯欣飯店處理，
    該二名員警於同日下午2時40分許，會同林明宏至聯欣飯店
    801室門口，並要求甲○○出示證件時，甲○○見林明宏持
    續向員警說明雙方租金糾紛過程，即心生不滿，作勢以腳踢
    向林明宏，經員警陳柏良當場制止，甲○○竟基於侮辱公務
    員之犯意，以「幹你娘」辱罵當時在場依法執行職務之員警
    陳柏良、廖瑞麟後，復基於對於依法執行職務公務員施以強
    暴之犯意，徒手毆打當時在場依法執行職務之員警陳柏良之
    臉頰、腹部，及抓其前胸，致員警陳柏良所穿著警察制服之
    上衣鈕扣脫落，並因而受有前胸表淺傷之傷害（所涉公然侮
    辱、傷害部分，均未經告訴）。
二、案經臺中市警察局第二分局報告臺灣臺中地方法院檢察署檢
    察官偵查起訴。
    理  由
一、按被告以外之人於審判外之言詞或書面陳述，除法律有規定
    者外，不得作為證據。被告以外之人於偵查中向檢察官所為
    之陳述，除顯有不可信之情況者外，得為證據。被告以外之
    人於審判外之陳述，雖不符前四條之規定，而經當事人於審
    判程序同意作為證據，法院審酌該言詞陳述或書面陳述作成
    時之情況，認為適當者，亦得為證據。當事人、代理人或辯
    護人於法院調查證據時，知有第159條第1項不得為證據之情
    形，而未於言詞辯論終結前聲明異議者，視為有前項之同意
    。刑事訴訟法第159條第1項、第159條之1第2項、第159條之
    5分別定有明文。經查：
  (一)證人陳柏良於偵查中向檢察官所為證述，雖係被告以外之人
    於審判外之言詞陳述，為傳聞證據，然其於偵查中向檢察官
    所為證述，既經具結（偵卷第16頁），且本院審酌該言詞陳
    述係由證人出於自由意識而陳述，又無其他證據足認該陳述
    有何顯不可信之情事等一切情況，依刑事訴訟法第159條之1
    第2項規定，認上開證人於偵訊中之證述，得採為認定本件
    犯罪事實所憑之證據。
  (二)證人林明宏於警詢時之證述、陳柏良之職務報告書，雖係被
    告以外之人於審判外之言詞或書面陳述，為傳聞證據，然經
    本院於審理時當庭直接提示而為合法之調查，被告未於言詞
    辯論終結前聲明異議，本院復審酌該等言詞及書面陳述係由
    證人出於自由意識而陳述，並無非法取證之情況，依刑事訴
    訟法第159條之5之規定，認上開證人於警詢時之證述、職務
    報告書，應得採為認定本件犯罪事實所憑之證據。
二、訊據被告甲○○固坦承確於上開時間、地點，與林明宏因租
    金問題發生糾紛，且林明宏報警後，臺中市警察局第二分局
    育才派出所員警陳柏良、廖瑞麟到場處理之事實，然矢口否
    認有何當場侮辱公務員、對於執行職務公務員施以強暴之犯
    行，並辯稱：伊沒有罵警察，也沒有打警察云云。經查：
  (一)上開事實，業經證人林明宏於警詢（警卷第6至8頁）、陳柏
    良於偵訊（偵卷第14、15頁）時，分別證述綦詳，且互核相
    符，並有陳柏良之中國醫藥大學附設醫院診斷證明書1紙（
    警卷第12頁）、陳柏良所穿著警察制服之上衣鈕扣脫落及前
    胸受傷之照片6幀（警卷第13至15頁）、陳柏良之職務報告
    書1紙（偵卷第4頁）在卷可稽。
  (二)被告雖以前詞置辯。然證人林明宏於警詢時證稱：「（警方
    於何時？在何地？處理情形為何？請你詳述？）於99年5月1
    3日14時30分許，到臺中市○區○○路356號聯欣飯店，我向
    警方說明上述情形，當時我就陪同警方陳柏良等人到聯欣飯
    店8樓801室，警方當時敲門詢問，我們的房客甲○○開門，
    警方請該女子出示證件，甲○○有出示身分證給警方，當警
    方詢問房租事情，該女子就不高興，口氣不佳，反問警方事
    情管太多，就在8樓801室房門外，甲○○向警方口出三字經
    『幹你娘』，並用腳踹警方，經警方勸止她要冷靜，甲○○
    先坐在地上耍賴，後來又站起來出手拉扯警方衣服及用腳踹
    警察，致員警胸口受傷，衣領被女子拉扯，鈕扣扯裂並掉落
    。」等語（警卷第6、7頁），而證人陳柏良於偵訊時亦證稱
    ：「（事發經過？）我到場時，管理員說房客欠房租，他去
    追繳時，房客準備動手打他，我們就去找房客，並請他出示
    證件，管理員在門口時，跟我們講他要房租的過程，該房客
    從房間裡面拿證件出來時，聽到這些話，很生氣，並作勢要
    踢管理員，我就擋在中間，跟她說，警察已經到場處理了，
    不要動手動腳，房客情緒很激動，說管理員騙他的錢，我安
    撫她無效時，房客就罵我三字經，還打我一巴掌，還用拳頭
    打我肚子，還有用手抓我的前胸，並拉我的衣服。」等語（
    偵卷第15頁），互核大致相符。再者，被告於警詢時即自承
    ：「因為我不想被警察上拷，所以才會拉扯警察的上衣。」
    等語（警卷第4頁），於本院審理時則供承：「我沒有罵警
    察，沒有打員警的肚子，但是有打他的臉及胸口。」「我並
    沒有怪警察，我會打警察，我並不想要跟警察有紛爭。我當
    天生氣是因為對房東不爽，跟警察沒有關係，但是警察硬要
    把我扣到警察局去，我覺得警察不尊重我，才會很生氣。」
    等語（本院卷第57、67頁），益徵被告上開抗辯，顯係事後
    卸責之詞，不足採信。
  (三)本件事證明確，被告當場侮辱公務員、對於執行職務公務員
    施以強暴之犯行，均堪認定。
三、核被告所為，分別係犯刑法第140條第1項之當場侮辱公務員
    罪、同法第135條第1項之對於執行職務公務員施以強暴罪。
    按刑法第140條侮辱公務員罪，屬妨害國家公務之執行，為
    侵害國家法益，並非侵害個人法益之犯罪，如對於公務員2
    人以上依法執行職務時，當場侮辱，仍屬單純一罪，並無刑
    法第55條所謂「想像競合犯」之法例適用（最高法院85年度
    臺非字第238號判決意旨參照）；是公訴人認被告以一侮辱
    行為同時辱罵2名員警，侵害2人法益，觸犯相同罪名，為想
    像競合犯一節，容有誤會。又被告所犯上開當場侮辱公務員
    、對於執行職務公務員施以強暴之2罪，係犯意各別，行為
    互殊，應予分論併罰（最高法院87年度臺非字第283號判決
    意旨參照）。爰審酌被告係因租金問題與林明宏發生口角後
    ，見林明宏報警處理，一時情緒失控，始有此踰矩行為，且
    執勤員警所受傷害尚屬輕微，所生危害尚非重大，及被告犯
    罪之動機、目的、手段、品行、智識程度、生活狀況，暨犯
    罪後未能坦承犯行等一切情狀，分別量處如主文所示之刑，
    並均諭知易科罰金之折算標準，及定應執行之刑，並諭知易
    科罰金之折算標準。
據上論斷，應依刑事訴訟法第299條第1項前段，刑法第135條第1
項、第140條第1項、第41條第1項前段、第51條第6款，刑法施行
法第1條之1，判決如主文。
本件經檢察官黃永福到庭執行執務。
中    華    民    國    99    年    11    月    3     日
                  刑事第十五庭  法  官  鄭舜元
以上正本證明與原本無異。
如不服本判決應於收受判決後10日內向本院提出上訴書狀，並應
敘述具體理由；其未敘述上訴理由者，應於上訴期間屆滿後20日
內向本院補提理由書（均須按他造當事人之人數附繕本）「切勿
逕送上級法院」。
                                書記官  黃聖心
中    華    民    國    99    年    11    月    3     日
附錄：論罪科刑法條
中華民國刑法第135條
對於公務員依法執行職務時，施強暴脅迫者，處3年以下有期徒
刑、拘役或3百元以下罰金。
意圖使公務員執行一定之職務或妨害其依法執行一定之職務或使
公務員辭職，而施強暴脅迫者，亦同。
犯前二項之罪，因而致公務員於死者，處無期徒刑或7年以上有
期徒刑；致重傷者，處3年以上、10年以下有期徒刑。
中華民國刑法第140條
於公務員依法執行職務時，當場侮辱，或對於其依法執行之職務
公然侮辱者，處6月以下有期徒刑、拘役或1百元以下罰金。
對於公署公然侮辱者亦同。

司法院資訊處製作；財團法人民間司法改革基金會備份。
